臺灣高等法院民事裁定
111年度抗字第693號
抗  告  人  羅貴連  



上列抗告人因與相對人蘇宗昌間請求塗銷不動產所有權移轉登記
等事件，就書記官撤銷確定證明書之處分聲明異議，對於中華民
國111年4月27日臺灣臺北地方法院109年度重訴字第586號裁定提
起抗告，本院裁定如下：
    主  文
抗告駁回。
抗告訴訟費用由抗告人負擔。
    理  由
一、按對於當事人之送達，應為送達之處所不明者，受訴法院得
    依聲請，准為公示送達；當事人應為送達之處所不明，如無
    人為公示送達之聲請者，受訴法院為避免訴訟遲延認有必要
    時，得依職權命為公示送達，民事訴訟法第149條第1項第1
    款、第3項分別定有明文。又所謂應為送達之處所不明者，
    係指已用相當之方法探查，仍不知其應為送達之處所者而言
    （最高法院82年度台上字第272號判決意旨採相同見解）。
二、抗告人異議及抗告意旨略以：相對人設籍在臺北市○○區○○○
    路0段00號8樓（下稱系爭戶籍址），訴訟資料亦曾由該址管
    理員代為收受，惟相對人於言詞辯論期日均無正當理由未到
    庭，而有應為送達之處所不明之情，故當事人縱未提出聲請
    ，承辦法官基於避免訴訟程序遲滯、訴訟資源浪費等理由，
    有權將本件起訴狀繕本及言詞辯論通知書依民事訴訟法第14
    9條第3項為職權公示送達，嗣再依民事訴訟法第150條為職
    權公示送達，於法尚無不符。另伊在再審程序並未對「相對
    人無送達處所不明」為自認。故原法院書記官所為撤銷確定
    證明書之處分（下稱系爭處分）容有違誤，原裁定駁回伊之
    異議，自有不當，應予廢棄等語。
三、經查：
  ㈠原法院前依系爭戶籍址對相對人寄送補費裁定，經藝術台北
    大廈註記「遷移」而退回（見原審重訴卷第199頁），復依
    系爭戶籍址再對相對人寄送起訴狀繕本、言詞辯論通知書，
    經藝術台北大廈註記「無此人」而退回（見原審重訴卷第21
    5頁），原法院承辦法官乃批示依職權對相對人為國內公示
    送達（見原審重訴卷第215頁），其後原法院再依職權對相
    對人公示送達109年度重訴字第586號民事判決（下稱系爭判
    決）（見原審重訴卷第287頁），另發給判決確定證明書（
    見原審重訴卷第293頁）。嗣相對人就系爭判決提起再審之
    訴，經原法院110年度重再字第3號裁定認定前開公示送達形
    式上不合法，系爭判決對相對人尚未確定，而駁回相對人再
    審之訴確定（見原審重再卷第325至328頁）。原法院書記官
    據此而為系爭處分（見原審重訴卷第313頁），抗告人對系
    爭處分提出異議，經原裁定駁回異議，抗告人對原裁定不服
    ，提起本件抗告。
　㈡抗告人在起訴狀所記載相對人地址為臺北市○○區○○○路0段00
    號8樓（見原審重訴卷第9頁），查該址為相對人之戶籍地址
    ，有個人戶籍資料查詢結果可憑（見原審限閱卷）。又所謂
    應為送達之處所不明者，係指已用相當之方法探查，仍不知
    其應為送達之處所者而言，原法院依系爭戶籍址先後對相對
    人寄送補費裁定、起訴狀繕本及言詞辯論通知書，經藝術台
    北大廈分別註記「遷移」、「無此人」而退回，乃未命抗告
    人補正相對人之實際上居住處所，逕因送達戶籍地址未獲送
    達而依職權命為公示送達，自難謂已用相當之方法探查相對
    人應為送達之處所，仍不知相對人應為送達之處所，而得對
    之為公示送達，即難認合於首揭公示送達之要件，自不生合
    法送達之效力。準此，系爭判決既未經合法送達相對人，上
    訴期間即無從開始進行，系爭判決自尚未確定。原法院書記
    官查明上情，於111年3月15日為撤銷判決確定證明書之系爭
    處分，核無違誤。抗告人對系爭處分提出異議，經原裁定予
    以駁回，亦無不合。抗告意旨指摘原裁定不當，求予廢棄，
    為無理由，應予駁回。
四、據上論結，本件抗告為無理由，爰裁定如主文。
中　　華　　民　　國　　111 　年　　6 　　月　　23　　日
                  民事第十庭    
                      審判長法  官  黃嘉烈
                            法  官  何君豪
                            法  官  張文毓
正本係照原本作成。
本裁定除以適用法規顯有錯誤為理由外，不得再抗告。如提起再
抗告，應於收受送達後10日內委任律師為代理人向本院提出再抗
告狀。並繳納再抗告費新臺幣１千元。
中　　華　　民　　國　　111 　年　　6 　　月　　23　　日

                            書記官  劉文珠